【裁判字號】    97,交簡上,143
【裁判日期】    970829
【裁判案由】    公共危險
【裁判全文】
臺灣臺南地方法院刑事判決           97年度交簡上字第143號
上  訴  人  臺灣臺南地方法院檢察署檢察官
被      告  甲○○
上列上訴人因被告公共危險案件，不服中華民國九十七年七月三
日本院九十七年度交簡字第一六六三號第一審判決（聲請簡易判
決處刑案號：九十七年度偵字第八九０一號）提起上訴，被告於
本院審理程序進行中，先就被訴事實為有罪之陳述，經本院管轄
之第二審合議庭裁定進行簡式審判程序，判決如下：
    主  文
原判決撤銷。
甲○○服用酒類，不能安全駕駛動力交通工具而駕駛，處有期徒
刑月，如易科罰金，以新臺幣壹仟元折算壹日。
    事  實
一、甲○○明知酒後駕車易生危險，於民國九十七年五月二十五
    日晚上八時許，在臺南縣仁德鄉後壁村某處，飲用瓶裝啤酒
    約六瓶後，已達不能安全駕駛之程度，仍飲酒後於九十七年
    五月二十六日凌晨零時十分許，騎乘車牌號碼ＫＤ３－６１
    ９號重機車，自上開地點出發欲返回其位於臺南縣永康市○
    ○路三六五號五樓之住處。嗣於同日凌晨一時五分許，行經
    臺南縣仁德鄉○○路與中正路三段前，因行車不穩為警攔查
    ，經當場對其實施酒精檢測，測得其呼氣中所含酒精濃度為
    每公升零點七二毫克，因而查獲上情。
二、案經臺南縣警察局歸仁分局報請臺灣臺南地方法院檢察署檢
    察官偵查後聲請簡易判決處刑。
    理  由
一、本案被告甲○○所犯刑法第一百八十五條之三服用酒類致不
    能安全駕駛動力交通工具而駕駛罪，並非死刑、無期徒刑或
    最輕本刑有期徒刑三年以上之罪，亦非高等法院管轄第一審
    案件，且於審理程序進行中，被告先就被訴事實為有罪之陳
    述（見本院卷第十九頁），經告知被告簡式審判程序之旨，
    並聽取檢察官、被告之意見後，本院合議庭裁定進行簡式審
    判程序，是本案之證據調查，依刑事訴訟法第二百七十三條
    之二規定，不受同法第一百五十九條第一項、第一百六十一
    條之二、第一百六十一條之三、第一百六十三條之一及第一
    百六十四條至第一百七十條規定之限制，合先敘明。
二、前揭犯罪事實，業據被告於本院審理時坦承不諱，並有臺南
    縣警察局歸仁分局太廟派出所刑案當事人酒精測定紀錄表、
    刑法第一百八十五條之三案件測試觀察紀錄表、臺南縣警察
    局舉發違反道路交通管理事件通知單各一紙在卷可稽（見警
    卷第六、七、十四頁）。又按刑法第一百八十五條之三所稱
    服用酒類或其他相類之物，不能安全駕駛動力交通工具之公
    共危險罪，係屬抽象危險犯之規定，此種抽象危險係伴隨飲
    酒過量之行為而當然成立。換言之，只需客觀上有此種行為
    出現，危險即視為存在，其是否果真肇事，均不影響公共危
    險罪責之成立，且參考德國、美國之認定標準，對於酒精濃
    度呼氣已達每公升零點五五毫克或血液濃度達百分之零點一
    一以上，肇事率為一般正常人之十倍，認為已達「不能安全
    駕駛」之標準，此有法務部民國八十八年五月十八日法八八
    檢字第○○一六六九號函可資參照。查被告服用酒類後騎乘
    機車，經警當場測得其呼氣所含酒精濃度達每公升零點七二
    毫克，有腳步不穩，顯無法正常操控駕駛之情形，且查獲、
    測試或訊問過程，有語無倫次、含糊不清，注意力無法集中
    之情事，有上開酒精測定記錄表、刑法第一百八十五條之三
    案件測試觀察紀錄表可參，揆諸前開說明，被告服用酒類後
    ，顯已達「不能安全駕駛動力交通工具」之程度，是被告上
    開自白與事實相符，堪以採信。本件事證明確，被告犯行洵
    堪認定，自應依法論科。
三、核被告所為，係犯刑法第一百八十五條之三服用酒類致不能
    安全駕駛動力交通工具而駕駛罪。原審以被告犯行明確，依
    法論罪科刑，原非無見。惟按受徒刑之執行完畢，或一部之
    執行而赦免後，五年以內故意再犯有期徒刑以上之罪者，為
    累犯，加重本刑至二分之一，刑法第四十七條定有明文。另
    緩刑期滿而緩刑之宣告未經撤銷者，其刑之宣告，失其效力
    ，與已執行論之效果，並不相同，嗣後縱然再犯，不發生累
    犯之問題（最高法院七十五年台上字第六三五號裁判意旨參
    照）。查被告於九十二年間，因公共危險案件，經本院九十
    一年度新交簡字第六四八號判決判處罰金一萬二千元，於九
    十二年十二月十一日易服勞役執行完畢，此部分因前受罰金
    刑執行完畢，自不構成累犯；又被告於九十三年間，因公共
    危險案件（放火燒燬他物），經本院九十三年度訴字第三五
    ０號判決，判處有期徒刑一年二月，緩刑三年確定，於九十
    六年七月四日緩刑期滿，依上開裁判意旨，緩刑期滿未撤銷
    緩刑，刑之宣告已失其效力，是被告再故意犯本件有期徒刑
    以上之罪，亦不構成累犯。是以，上訴人以被告犯行未構成
    累犯為由提起本件上訴，為有理由。原判決既有上開不當之
    處，要屬無可維持，應由本院予以撤銷改判。
四、爰審酌駕駛人飲酒後，會降低對光線之適應能力，削弱其對
    於路況及車前狀況辨識之正確性，亦使神經反應遲鈍，致使
    駕駛人駕車時無法適切操控車輛，因此酒後駕車，對一般往
    來之公眾及駕駛人自身皆具有高度危險性，此為智識健全之
    人所可認識者，且酒後不應駕車之觀念，復已透過教育、宣
    導及各類媒體廣為介紹傳達各界週知多年，準此，被告對於
    酒後不能駕車及酒醉駕車之危險性，應有相當之認識，然被
    告既漠視自己安危，尤枉顧公眾道路通行之安全，而於服用
    酒類後之呼氣酒精濃度達每公升零點七二毫克，已處於不能
    安全駕駛動力交通工具之狀態，仍於道路上騎乘機車，顯已
    對行車安全有致生危害之虞，又被告前於九十二年間，已因
    犯刑法第一百八十五條之三服用酒類致不能安全駕駛動力交
    通工具而駕駛罪，經本院九十一年度新交簡字第六四八號判
    決，判處罰金一萬二千元確定，並於九十二年十二月十一日
    易服勞役執行完畢，有卷附臺灣高等法院被告前案紀錄表可
    證，則被告前既因同類公共危險罪，經刑事判決確定，復再
    為本案同類之公共危險犯行，顯見其不思悔改，自制力亦顯
    有不佳，是其所為自應受有相當程度之刑事非難，始可達其
    效，併審酌被告犯罪後坦承犯行等一切情狀，量處如主文所
    示之刑，並諭知易科罰金之折算標準，以資懲儆。
據上論斷，應依刑事訴訟法第四百五十五條之一第一項、第三項
、第三百六十九條第一項前段、第三百六十四條、第二百七十三
條之一第一項、第二百九十九條第一項前段，刑法第一百八十五
條之三、第四十一條第一項前段，刑法施行法第一條之一，判決
如主文。
本案經檢察官劉聰熙到庭執行職務。
中    華    民    國    97    年    8     月    29    日
                  刑事第三庭    審判長法  官  鄧希賢
                                      法  官  包梅真
                                      法  官  張銘晃
以上正本證明與原本無異
不得上訴
                                      書記官  韓若玉
中    華    民    國    97    年    8     月    29    日
附錄法條：
刑法第185條之3
服用毒品、麻醉藥品、酒類或其他相類之物，不能安全駕駛動力
交通工具而駕駛者，處1年以下有期徒刑、拘役或3萬元以下罰金
。


司法院資訊處製作；財團法人民間司法改革基金會備份。
